【裁判字號】    98,再微,5
【裁判日期】    980615
【裁判案由】    再審之訴
【裁判全文】
臺灣臺中地方法院民事判決  98年度再微字第5號
再審原告    乙○○
代 理 人    丙○○
再審被告    小城故事社區管理委員會
法定代理人  甲○○
上列當事人間給付管理費事件，再審原告對於中華民國98年5月7
日本院97年度小上字第58號確定判決提起再審之訴，本院判決如
下：
    主    文
再審之訴駁回。
再審訴訟費用新台幣壹仟伍佰元由再審原告負擔。
    理    由
一、本件再審意旨略稱：住戶規約之訂定，應不得違反公寓大廈
    管理條例之精神。而系爭管理費之繳納，既屬住戶之責任，
    則除非承租戶與房東間存有債務承擔之契約，否則住戶規約
    並非契約，亦無能力要求第三人負擔債務，是系爭住戶規約
    顯有違公寓大廈管理條例相關之強行規定，自屬當然無效。
    又系爭規約縱非屬當然無效，然該規約其後既有經修正，惟
    並未依公寓大廈管理條例第31條之規定，經區分所有權人會
    議合法程序表決通過，且未報請主管機關予以核備，故該住
    戶規約，亦不具法律上之效力。然原確定判決卻依該無效住
    戶規約之規定，又未經提示再審原告，逕以判決再審原告仍
    應給付再審被告系爭管理費，則原確定判決即有積極適用法
    規錯誤之情形。爰主張依民事訴訟法第496條及500條第2項
    後段之規定，提起本件再審之訴。並聲明：(1)原判決關於命
    再審原告給付再審被告超過新台幣（下同）8250元，及自民
    國97年2月5日起至清償日止，按週年利率百分之5計算之利
    息，及負擔該部分訴訟費用之裁判廢棄。(2)上開廢棄部分，
    再審被告在前審之訴聲請，應予駁回。(3)上開廢棄部分前審
    及再審訴訟費用，均由再審被告負擔等語。
二、按再審之訴，應於30日之不變期間內提起。前項期間，自判
    決確定時起算，判決於送達前確定者，自送達時起算；其再
    審之理由發生或知悉在後者，均自知悉時起算。但自判決確
    定已逾5年者，不得提起，民事訴訟法第500條第1項、第2項
    定有明文。再審原告對本院97年度小上字第58號確定民事判
    決提起再審之訴，本院首應審查再審原告有無在法定不變期
    間內提起本件再審之訴。經查：本院97年度小上字第58號確
    定民事判決，前於民國98年5月12日送達再審原告，有送達
    證書附於上開卷宗可稽，並經本院調取核閱無誤。再審原告
    於98年6月4日提起本件再審之訴，此有再審起訴狀在卷足憑
    ，是其提起本件再審之訴未逾30日之不變期間，合先敘明。
三、次按再審之訴顯無再審理由者，得不經言詞辯論，以判決駁
    回之，民事訴訟法第502條第2項定有明文。又對於確定之終
    局判決提起再審之訴，其訴訟程序之進行，須先審查再審之
    訴合法並有再審理由，始得進而為原訴訟事件之本案辯論裁
    判。復按「有下列各款情形之一者，得以再審之訴對於確定
    終局判決聲明不服。但當事人已依上訴主張其事由或知其事
    由而不為主張者，不在此限：一、適用法規顯有錯誤者。‧
    ‧‧」，民事訴訟法第496條第1項第1款定有明文。另按「
    民事訴訟法第496條第1項第1款所謂適用法規顯有錯誤，係
    指確定判決就事實審法院確定之事實所為法律上之判斷顯有
    錯誤而言。至事實審法院認定事實錯誤，調查證據欠周或判
    決不備理由，當事人於判決確定前雖得據以提起上訴，究與
    首揭法條所稱適用法規錯誤有間，當事人不得據以提起再審
    之訴。」。依上可見，民事訴訟法第496條第1項第1款所謂
    適用法規顯有錯誤，並不包括判決理由矛盾、理由不備、取
    捨證據及認定事實錯誤之情形在內。
四、查(1)本件再審原告雖主張：系爭住戶規約有違反公寓大廈管
    理條例規定，而有無效之情事云云，然觀原確定判決於判決
    理由欄參、二之部分，就系爭管理費應由區分所有權人或住
    戶繳納乙節，分別依公寓大廈管理條例第3條第8款、第10條
    第2項、第18條、第21條等規定及再審被告社區原住戶公約
    第14條、93年9月24日修正後住戶公約第15條之規定，詳予
    敘明於公約修正前，如區分所有權人或住戶未繳納管理費，
    應向實際使用區分所有建物之區分所有權人或住戶收取管理
    費：於公約修正後，如區分所有權人或住戶未繳納管理費，
    則一律由該區分所有建物之區分所有權人負繳納管理費之義
    務，進而認定依該住戶公約修正後所積欠之部分管理費1575
    0元及法定遲延利息，應由再審原告負責繳納，此有該判決
    書卷可參。經核該住戶公約並無所謂違反公寓大廈管理條例
    之規定，致原確定判決有積極適用錯誤之情事。此外，再審
    原告亦未具體指摘該住戶公約，究係違反公寓大廈管理條例
    何條項之強行規定，致有當然無效之情形，則再審原告此部
    分再審理由，自屬無據。(2)又再審原告主張：該住戶公約其
    後經修正，惟並未依公寓大廈管理條例第31條之規定，經區
    分所有權人會議合法程序表決通過，且未報請主管機關予以
    核備，故該住戶規約，亦不具法律上之效力。然原確定判決
    卻依該無效住戶規約之規定，又未經提示再審原告，逕以判
    決再審原告仍應給付再審被告系爭管理費，則該判決亦有積
    極適用法規錯誤之情形云云。然經核再審原告所稱之上開再
    審事由，無非係指摘原確定判決採用該住戶公約作為判決之
    證據，顯有不當，揆諸前開條文及裁判意旨，可知其主張此
    部分再審之事由，核與適用法規是否顯有錯誤無涉；況再審
    原告就此部分之主張，亦未提出任何證據以資佐證，則其此
    部分之指摘，亦無可採納。
五、綜上所述，本件並無再審原告主張之民事訴訟法第496條（
    第1項第1款）所定之再審事由，本件再審之訴，顯無再審理
    由，爰依民事訴訟法第502條第2項規定，不經言詞辯論，逕
    以判決駁回。
六、據上論結，本件再審之訴為無理由，依民事訴訟法第502條
    第2項、第78條判決如主文。
中    華    民    國    98    年    6    月    15    日
                   民事第四庭  審判長法  官  王  銘
                                     法  官  王鏗普
                                     法  官  黃文進
以上為正本係照原本作成。
本件不得上訴。
中    華    民    國    98    年    6    月    17    日
                                     書記官


司法院資訊處製作；財團法人民間司法改革基金會備份。
